【裁判字號】    90,台上,7898
【裁判日期】    901227
【裁判案由】    盜匪
【裁判全文】
最高法院刑事判決                                九十年度台上字第七八九八號
    上訴人  甲○○
右上訴人因盜匪案件，不服台灣高等法院中華民國九十年十月二十九日第二審更審判
決 (九十年度上重更(二)字第三○號，起訴案號：台灣桃園地方法院檢察署八十八年度
偵字第一○○○三、一五○七九號) ，提起上訴，本院判決如左：
    主  文
原判決撤銷，發回台灣高等法院。
    理  由
本件原判決認定：上訴人甲○○與另案審理之徐千訓共同意圖為自己不法之所有，於
民國八十八年二月二十日凌晨，由上訴人駕駛ＧＧ－二七八二號自用小客車搭載徐千
訓繞行於新竹市區，以尋找強劫之對象，同日凌晨二時許，行經新竹市○○路二六八
號「花祺大飯店」前時，適遇上訴人先前在該飯店任職時所認識之張玉璐正欲駕駛其
所有之Ｑ六－六一五八號自用小客車離去。上訴人向徐千訓表示張玉璐係應召女郎很
有錢，二人乃決意對張玉璐行劫，而由上訴人駕車載同徐千訓尾隨張玉璐至新竹市○
○街四十三號之「松儷賓館」，見張玉璐停車進入該賓館後，渠等亦在附近停車，推
由與張玉璐不相識之徐千訓持預藏之寬邊膠帶一捲，在旁守候，上訴人因恐被張玉璐
認出，單獨意圖為自己不法之所有，竊取一頂置於附近機車上之安全帽戴上，站在對
街守候。同日凌晨三時許，張玉璐步出「松儷賓館」，正欲駕車離去時，徐千訓立即
上前掐住張玉璐脖子，喝令不得呼叫，並將之推入Ｑ六－六一五八號車後座，以預藏
之膠帶貼住其眼、口，及捆綁雙手，致使不能抗拒後，由上訴人駕車駛往新竹科學園
區，途中上訴人在該車之前座劫得約新台幣（下同）二千元，徐千訓則於後座劫得張
玉璐之皮包一個，內有現金約七、八千元；0000000000號行動電話一具；
富邦商業銀行（下稱富邦銀行）000000000000號金融卡、上海商業儲蓄
銀行（下稱上海銀行）三八五六四五號金融卡、聯邦商業銀行（下稱聯邦銀行）00
0000000000號金融卡各一張，並問出該三張金融卡之密碼。二人即基於概
括之犯意，共同意圖為自己不法之所有，由上訴人駕車同往新竹市○○路三十四號玉
山商業銀行，於同日凌晨四時四十四分九秒許，以富邦銀行金融卡從自動付款設備之
自動櫃員機，以不正方法提領二萬元後，返回「松儷賓館」附近原停車處，二人商議
由上訴人駕駛其自己之前揭汽車，持所劫得之金融卡至其他銀行提領現金，徐千訓則
駕駛張玉璐之汽車載同張玉璐至新竹市○○路○段東光橋下等候。上訴人於同日凌晨
駕車至新竹市○○路二五六號國際商業銀行竹蓮分行，於同日凌晨四時五十七分、五
十八分、五十九分許，以上海銀行金融卡，從自動櫃員機以不正方法接續提領二萬元
、二萬元及一萬五千元，合計五萬二千元，再駕車至東光橋下與徐千訓會合。惟徐千
訓於東光橋下等候上訴人時，因張玉璐表示很痛苦，徐千訓爰將其眼、口之膠帶撕開
，待徐千訓下車欲與上訴人會面時，張玉璐突由後座坐起而看見上訴人之面貌，二人
因恐事跡敗露，徐千訓乃提議殺人滅口，經上訴人同意後，徐千訓再度將張玉璐之眼
睛貼上，並駕駛張玉璐之汽車找尋適當之殺人地點，上訴人則駕駛其自己之汽車尾隨
於後，途經竹北交流道附近時，上訴人將其汽車停下，改搭張玉璐之車，並由上訴人
擔任駕駛，徐千訓則坐於後座以便控制張玉璐，沿西部濱海公路（下稱西濱公路）北
上，找尋適當之殺人地點。迨車行至桃園縣新屋鄉笨港國小附近一廢棄之石棉瓦屋時
，徐千訓示意上訴人停車，經下車察看後，認為該處適於殺人，即囑上訴人將汽車駛
至西濱公路守候，隨即獨力將張玉璐拖至石棉瓦屋內，以張玉璐之大衣腰帶勒死張玉
璐，並將屍體置於該屋內之凹洞內，再以保麗龍塊覆蓋，以掩人耳目。徐千訓步回西
濱公路與上訴人會面後，上訴人即駕駛張玉璐之汽車載同徐千訓返回先前停車處，由
上訴人駕駛自己之車，徐千訓駕駛張玉璐之車，駛往新竹科學園區附近之「古奇峰」
，由徐千訓將劫得之該車棄置於該處，再由上訴人駕駛其自己之汽車載同徐千訓返回
新竹市○○路○段四十四巷四號上訴人之租住處。迨同日晚上八時許，上訴人詢問徐
千訓：「張玉璐之屍體尚未處理掉，是否妥當？」，徐千訓乃提議將張玉璐之屍體以
松香水淋澆後放火燒燬，二人乃另行起意，共同決意毀屍滅跡，重返上開陳屍地點，
推由徐千訓獨自攜帶松香水下車燒燬屍體（上訴人損壞屍體部分，業經判刑確定）。
翌（二十一）日上午十時許，二人又駕車同往現場察看，見張玉璐之屍體已成白骨後
，方返回新竹市區。二人仍承前犯意，於同年月二十一日上午十時五十六分五十九秒
，由上訴人持前揭劫得之富邦銀行金融卡，至新竹市○○路三二一號華僑商業銀行，
從自動櫃員機以不正方法提領二萬元，再於同日中午十二時十四分三十五秒、十五分
二十一秒，至同市○○路三○七號世華商業銀行，由上訴人持同一張金融卡，接續從
自動櫃員機以不正方法提領二萬元與一萬三千元。翌（二十二）日凌晨三時三十分許
，二人又持張玉璐之上海銀行金融卡至新竹市○○路○段二九三號之華信商業銀行新
竹分行，由上訴人接續二次，從自動櫃員機以不正方法提領二萬元及二千元。嗣二人
因恐密集提領易被發覺，乃推由上訴人至新竹市○○街二五四號「菲力貓遊樂場」，
持前揭劫得之三張金融卡委託不知情之何建熹代為提領，何建熹又轉託不知情之李建
成提領。李建成乃於同日，至新竹市○○路三二一號華僑銀行，以聯邦銀行金融卡，
從自動櫃員機接續提領七次，計五千元一次、二萬元五次及一萬五千元一次，共計十
二萬元，李建成領款後隨即交由何建熹轉交上訴人，總計以前述不正之方法，共盜領
二十六萬七千元。嗣徐千訓以張玉璐之汽車尚未處理，認為不妥當，乃於八十八年二
月二十七日或二十八日上午，先以電話通知上訴人欲焚燒該車輛後，隨即隻身前往棄
車處，駕駛該汽車至新竹縣新豐鄉購買二桶五加崙裝之松香水，再將該汽車駛至桃園
縣龍潭鄉三水村大北坑蟻子埔山區○○○道路旁，以松香水淋澆並點火，將該汽車連
同先前劫得之三張金融卡、行動電話一併予以燒燬，盜匪所得之財物則朋分花用殆盡
等情。因而撤銷第一審關於共同強劫而故意殺人部分之判決，依牽連犯改判論處上訴
人共同強劫而故意殺人（處死刑，褫奪公權終身）罪刑，固非無見。
惟查：(一)有罪之判決書，對於被告有利之證據不採納者，應記載其理由，刑事訴訟法
第三百十條第二款定有明文。原判決認定，上訴人與徐千訓共同強劫張玉璐之財物後
，因張玉璐看見上訴人之面貌，二人因恐事跡敗露，徐千訓乃提議殺人滅口，經上訴
人表同意後，將張玉璐載至桃園縣新屋鄉笨港國小附近之廢棄屋，由徐千訓下手將之
殺害，因認上訴人應共負強劫而故意殺人罪責。惟上訴人始終否認同意殺人，並辯稱
前往廢棄屋途中，係由徐千訓開車，伊一路上尚且勸徐千訓將張玉璐放了（見原判決
第七面，理由二之(一)）。而原判決認定上訴人有同意殺人，係以徐千訓在第一審法院
所供：「我提議把張玉璐做掉，甲○○也同意」，以為論據（見原判決第十一面第十
一至十二行）。然徐千訓於原審法院訊問「你以前有說你提議殺掉被害人，甲○○有
同意」時，則答稱「沒有這回事」（見原審更(二)卷第三十三頁），前後所供兩相歧異
。徐千訓於原審有利於上訴人之供述，縱屬不可採，仍應記載其理由，方足以昭折服
，乃原判決未予採納，復未說明不予採納之理由，自屬理由不備。(二)證據雖已調查而
其內容尚未明瞭者，即與未經調查無異，如遽行判決，仍屬應於審判期日調查之證據
而未予調查。上訴人於原審已經辯稱，前往廢棄屋途中，係由徐千訓開車，伊一路上
尚且勸徐千訓將張玉璐放了，並無殺害張玉璐之意思（見原判決第七面末三行、第八
面第二行）。上開辯解是否屬實，原審並未調查審認，理由亦未說明，亦有疏漏。(三)
原判決事實記載，上訴人於八十八年二月二十日凌晨，駕車至新竹市○○路二五六號
國際商業銀行竹蓮分行，於同日凌晨四時五十七分、五十八分、五十九分許，以所劫
得張玉璐之上海銀行金融卡，從自動櫃員機以不正方法接續提領二萬元、二萬元及一
萬五千元，合計五萬二千元（見原判決第三面第十一至十五行）。但二萬元加二萬元
加一萬五千元，合計並非五萬二千元；究竟係接續提領二萬元、二萬元及一萬二千元
，合計為五萬二千元？或接續提領二萬元、二萬元及一萬五千元，合計為五萬五千元
？原審未予究明，即遽行判決，亦有未合。(四)原判決係論處上訴人死刑，並未依刑法
第五十九條規定，酌量減輕其刑。乃論結法條卻引用刑法第五十九條（見原判決第二
十面第十二行），亦屬贅餘。以上或為上訴意旨指摘所及，或為本院得依職權調查之
事項，應認原判決仍有撤銷發回更審之原因。又原判決認為有裁判上一罪關係之竊盜
、以不正方法由自動付款設備取得他人之物部分，基於審判不可分原則，併予發回。
另上訴人之出生日期為五十四年七月二十二日（見原審上重訴字第二○號卷第一七○
頁戶籍謄本），原判決誤載為五十七年七月二十二日，併此指明。
據上論結，應依刑事訴訟法第三百九十七條、第四百零一條，判決如主文。
中      華      民      國     九十     年     十二     月    二十七    日
                              最高法院刑事第十二庭
                                  審判長法官  呂  潮  澤
                                        法官  陳  世  雄
                                        法官  孫  增  同
                                        法官  林  開  任
                                        法官  洪  明  輝
      右正本證明與原本無異
                                              書  記  官
中      華      民      國    九十一    年      一      月      二      日


司法院資訊處製作；財團法人民間司法改革基金會備份。
